臺灣板橋地方法院刑事判決　　　　　　　100年度訴字第807號
公　訴　人　臺灣板橋地方法院檢察署檢察官
被　　　告　廖明德
上列被告因違反毒品危害防制條例案件，經檢察官提起公訴（10
0年度毒偵字第1767號），本院行簡式審判程序，判決如下：
    主    文
廖明德施用第一級毒品，處有期徒刑拾月。
    犯罪事實
一、廖明德前曾因施用第一級毒品案件，經臺灣士林地方法院以
    95年度毒聲字第450號裁定送觀察、勒戒，並於民國96年5月
    24日入所執行後，因有繼續施用毒品之傾向，再經同院以96
    年度毒聲字第353號裁定令入戒治處所施以強制戒治，嗣於9
    7年6月11日停止戒治處分而執畢釋放出所，並經臺灣士林地
    方法院檢察署檢察官於97年 7月29日以97年度戒毒偵字第73
    號案件為不起訴處分確定（起訴書有關廖明德「復於97年 7
    月間，因施用毒品案件，經本署檢察官以97年度毒偵字第71
    55號提起公訴，經同院以98年度簡字第156號判處有期徒刑5
    月確定，於99年 8月12日執行完畢。復於98年間因施用毒品
    案件，經臺灣板橋地方法院檢察署檢察官以98年度毒偵字第
    20073 號提起公訴」之記載，顯有張冠李戴之錯誤，應予刪
    除），詎其不知悔改，於前開強制戒治執行完畢釋放後 5年
    內，猶基於施用第一級毒品海洛因暨第二級毒品甲基安非他
    命之犯意，於99年11月24日上午10時許，在臺北縣蘆洲市（
    現改制為新北市蘆洲區○○○○路之友人住處內，將海洛因
    及甲基安非他命一同放置在玻璃球內，再用火燒烤該玻璃球
    ，藉以吸食所生煙氣之方式，同時施用海洛因及甲基安非他
    命1次。嗣因其前涉違反毒品危害防制條例案件，經本院於9
    8年11月30日以98年度訴字第3272號分別判處有期徒刑7月、
    4 月確定，又因違反毒品危害防制條例案件，經臺灣臺北地
    方法院於99年5月5日以98年度訴字第1654號判處有期徒刑 9
    月確定，廖明德因未到案接受執行而經通緝在案，為警於99
    年11月24日晚間 6時30分許，在臺北縣蘆洲市○○○路查獲
    ，廖明德見己將入監執行及接受尿液強制檢驗，迫於現實情
    勢，乃自行向警員供出其有施用海洛因及甲基安非他命之行
    為，並由警於同日晚間 7時30分許，經其同意而採集其尿液
    （檢體編號：I0000000號）送驗。
二、案經臺北縣（現改制為新北市）政府警察局蘆洲分局移送臺
    灣板橋地方法院檢察署檢察官偵查起訴。
    理    由
一、本案被告廖明德所犯係死刑、無期徒刑、最輕本刑為三年以
    上有期徒刑以外之罪，亦非高等法院管轄之第一審案件，而
    被告於本院行準備程序中，就被訴事實為有罪之陳述，經告
    知簡式審判程序之旨，並聽取公訴人及被告之意見後，本院
    合議庭依刑事訴訟法第 273條之1第1項規定，裁定由受命法
    官獨任進行簡式審判程序，合先敘明。
二、上揭犯罪事實，業據被告廖明德於本院審訊時坦白承認，且
    其於99年11月24日晚間 7時30分許，同意由警所採集之尿液
    檢體（編號：I0000000號），係由其親自排放及簽名封緘等
    事，業據被告供承無訛，並有勘察採證同意書、臺北縣政府
    警察局蘆洲分局偵辦毒品案件尿液代號對照表等件在卷可參
    ，而該尿液檢體經送鑑驗結果，確呈嗎啡（即海洛因之主要
    代謝物）及甲基安非他命之陽性反應，則有臺灣檢驗科技股
    份有限公司99年12月8日編號UL/ 2010/B0000000號濫用藥物
    檢驗報告附卷足憑，再毒品施用後於施用者尿液中可檢出之
    最大時限，受施用劑量及頻率、施用方式、飲水量多寡、個
    人體質及其代謝情況、檢測方法靈敏度等因素影響，因個案
    而異，海洛因一般可檢出之最大時限，依文獻記載約為施用
    後2至4日，甲基安非他命為1至5日，而海洛因服用後24小時
    內經由尿液排出量可達施用劑量之80％，甲基安非他命服用
    後24小時內則約有施用劑量之70％排泄於尿液中，此有行政
    院衛生署管制藥品管理局92年 3月10日管檢字第0920001495
    號、97年12月31日管檢字第0970013096號函文可資參照，又
    海洛因施用入人體後，水解還原成嗎啡，再循嗎啡之代謝方
    式排出體外，已據行政院衛生署藥物食品檢驗局(73)藥檢壹
    字第 30221號函文說明綦詳，至尿液中是否含有海洛因、甲
    基安非他命或安非他命等反應，經以氣相層析質譜儀（GC／
    MS）分析方法進行確認檢驗，尿液檢體中濫用藥物或其代謝
    物之濃度高於或等於下列濃度時，即可認定鴉片類或安非他
    命類之藥物存在：(一)嗎啡：300ng/mL；(二)安非他命：50
    0ng/mL；(三)甲基安非他命：500ng/mL，且就尿液檢體中甲
    基安非他命之濃度高於500ng/mL時，其代謝物安非他命之濃
    度亦應同時等於或高於100ng/mL，方可判定為甲基安非他命
    陽性反應，此觀濫用藥物尿液檢驗作業準則第18條及前開檢
    驗報告說明至詳，復依法務部法醫研究所93年10月13日法醫
    毒字第0930003574號函文所載，海洛因經人體代謝後，在尿
    液中不會代謝產生可待因，但非法濫用之海洛因毒品在製造
    過程中常含有少量雜質乙醯可待因，乙醯可待因經人體代謝
    後，在尿液中會產生可待因，且實務上國內查獲之海洛因毒
    品內常摻有各種不同之物質，如稀釋物澱粉、興奮劑、解熱
    鎮痛劑、抗組織胺藥、支氣管擴張劑等，甚至有摻入大量可
    待因之案例，因此非法施用海洛因毒品者，在尿液中可檢出
    較大量之嗎啡成分及較少量之可待因成分。從而，本案前揭
    檢驗報告之確認檢驗係以氣相層析質譜儀分析方法進行檢驗
    ，為目前公認較為精細之檢驗方式，一般尚不致產生海洛因
    、安非他命或甲基安非他命之偽陽性反應，且就檢驗之檢體
    而言，係以分析物是否存在為準，分析結果等於或高於最低
    可檢濃度時，即稱之為陽性，是被告上開尿液檢體之確認檢
    驗結果，檢出濃度各為嗎啡：8,483ng/mL，可待因：2,666n
    g/mL，甲基安非他命：14,508ng/mL，安非他命：2,230 ng/
    mL，均高於該確認結果報告之最低可檢濃度，且嗎啡濃度遠
    高於可待因之濃度，揆諸前揭說明，益徵被告上開尿液中之
    嗎啡及甲基安非他命確呈陽性反應，要無疑義，足認被告自
    白確與事實相符，本案事證明確，其於上開時、地，有施用
    海洛因及甲基安非他命之犯行，洵堪認定。另按92年7月9日
    修正公布，並自93年1月9日施行之毒品危害防制條例，其中
    第20條、第23條將施用毒品之刑事處遇程序，區分為「初犯
    」及「5年內再犯」、「5年後再犯」；亦即，犯同條例第10
    條之罪者，檢察官應聲請法院裁定，令被告入勒戒處所觀察
    、勒戒，其期間不得逾2月，同條例第20條第1項定有明文。
    又依同條例第20條第 2項規定為觀察、勒戒或強制戒治執行
    完畢釋放後，5年後再犯第10條之罪者，適用本條前2項之規
    定；觀察、勒戒或強制戒治執行完畢釋放後，5年內再犯第1
    0條之罪者，檢察官應依法追訴，同條例第20條第3項、第23
    條第 2項則分別定有明文。查被告前曾因施用第一級毒品案
    件，經臺灣士林地方法院以95年度毒聲字第 450號裁定送觀
    察、勒戒，並於96年 5月24日入所執行後，因有繼續施用毒
    品之傾向，再經同院以96年度毒聲字第 353號裁定令入戒治
    處所施以強制戒治，嗣於97年 6月11日停止戒治處分而執畢
    釋放出所，並經臺灣士林地方法院檢察署檢察官於97年 7月
    29日以97年度戒毒偵字第73號案件為不起訴處分確定等情，
    有臺灣高等法院被告前案紀錄表等件存卷可據，是被告於前
    開強制戒治執行完畢釋放後，5 年內再犯本案施用毒品之罪
    ，揆諸上揭規定與說明，自應依法逕予追訴處罰。
三、按海洛因、甲基安非他命分屬毒品危害防制條例第2條第2項
    第1款、第2款所明定之第一級毒品及第二級毒品，皆不得非
    法持有、施用之。核被告廖明德施用海洛因之行為，係犯毒
    品危害防制條例第10條第 1項之施用第一級毒品罪，又其施
    用甲基安非他命之行為，則係犯同條例第10條第 2項之施用
    第二級毒品罪。被告持有海洛因及甲基安非他命，嗣進而施
    用之，其持有之低度行為應各為施用之高度行為所吸收，均
    不另論罪。再海洛因、甲基安非他命大多分開使用，惟此兩
    種毒品同時施用不會引起排斥，甚至在欣快感方面有被加強
    之可能，此據行政院國軍退除役官兵輔導委員會臺北榮民總
    醫院93年 5月11日北總內字第0930023372號函說明甚詳。是
    以，被告所稱其將海洛因與甲基安非他命一同放置在玻璃球
    內，再用火燒烤該玻璃球，藉此吸食所生煙氣之方式，同時
    施用海洛因及甲基安非他命等語，尚非無稽，復查無積極證
    據堪認被告確係分別起意而先後施用之，是被告以一施用行
    為觸犯上開二罪名，為異種想像競合犯，應從一重之施用第
    一級毒品罪處斷。至起訴書認被告上開所為，犯意各別，罪
    名有異，應予分論併罰，容有誤會。爰審酌被告已值中年，
    不思尋求身心正當發展，前曾受有如犯罪事實一所載機關矯
    治之情形業如上述，又因犯施用第一級毒品及第二級毒品之
    罪，經本院於98年11月30日以98年度訴字第3272號分別判處
    有期徒刑7月、4月確定，再因犯施用第一級毒品之罪，經臺
    灣臺北地方法院於99年5月5日以98年度訴字第1654號判處有
    期徒刑9月確定，嗣經臺灣臺北地方法院於100年2月21日以1
    00年度聲字第 333號裁定應執行有期徒刑1年5月確定，現在
    監執行中等情，有上開刑事判決及臺灣高等法院被告前案紀
    錄表等件在卷可參，品性、素行顯難認屬良善，竟不知悔改
    ，未見其澈底根絕毒害之決心，猶再犯本案施用毒品之罪，
    顯見其自制力薄弱，漠視法令之禁制，又施用毒品，非但足
    以導致個人之精神障礙與性格異常，甚至造成生命危險，而
    戕害一己之身心健康，並對社會治安與他人安全潛藏相當之
    危害，惟念及其於本案施用毒品之犯行僅戕害己身，於他人
    之法益尚未生實際侵害，且犯後供認犯行，態度非劣，兼衡
    酌其犯罪之動機、目的、手段、情節、行為時未受特別刺激
    、平日生活與經濟狀況、智識程度等一切情狀，量處如主文
    所示之刑。
四、另按刑法第62條所規定之自首，係以犯人在犯罪未發覺前，
    向該管公務員自承犯罪，而受法律之裁判為要件。所謂未發
    覺，乃指犯罪事實未為有偵查犯罪職權之公務員發覺，或犯
    罪事實雖已發覺，而犯人為誰，尚不知者而言。而向該管公
    務員自承其犯罪，不以先自向該公務員告知為必要，即受追
    問時，告知其犯罪仍不失為自首（最高法院92年度臺上字第
    487 號判決意旨參照），惟刑法第62條既已將自首之規定修
    正為得減輕其刑，其修法理由則謂「自首之動機不一而足，
    有出於內心悔悟者，有由於情勢所迫者，亦有基於預期邀獲
    必減之寬典者。對於自首者，依現行規定一律必減其刑，不
    僅難於獲致公平，且有使犯人恃以犯罪之虞。在過失犯罪，
    行為人為獲減刑判決，急往自首，而坐令損害擴展之情形，
    亦偶有所見。必減主義，在實務上難以因應各種不同動機之
    自首案例，而得減主義，既可委由裁判者視具體情況決定減
    輕其刑與否，運用上較富彈性，真誠悔悟者可得減刑自新之
    機，而狡黠陰暴之徒亦無所遁飾，可符公平之旨，宜予採用
    」。再按為防制毒品氾濫，主管機關對於所屬或監督之特定
    人員於必要時，得要求其接受採驗尿液，受要求之人不得拒
    絕；拒絕接受採驗者，並得拘束其身體行之。前項特定人員
    之範圍及採驗尿液實施辦法，由行政院定之，毒品危害防制
    條例第33條定有明文，又對特定人員之尿液採驗，以受僱檢
    驗、懷疑檢驗、意外檢驗、入伍檢驗、復學檢驗、在監（院
    、所）檢驗、不定期檢驗或隨機檢驗之方式行之；特定人員
    指從事與公共安全有關業務、因業務需要經常接觸毒品或經
    行政院認定為防制毒品氾濫而有實施尿液採驗必要之人，其
    範圍及於曾有違反毒品危害防制條例行為（含自動請求治療
    者）之矯正機關收容人；在監（院、所）檢驗指法務部及國
    防部所屬矯治機構對收容人實施之尿液檢驗，特定人員尿液
    採驗辦法第4條、第3條第1款、第7款分別著有明文。查被告
    前因違反毒品危害防制條例案件，經本院於98年11月30日以
    98年度訴字第3272號分別判處有期徒刑7月、4月確定，又因
    違反毒品危害防制條例案件，經臺灣臺北地方法院於99年 5
    月5日以98年度訴字第1654號判處有期徒刑9月確定後，經受
    執行之通知未到場，而為臺灣板橋地方法院檢察署暨臺灣臺
    北地方法院檢察署所通緝，此有臺灣高等法院通緝記錄表等
    件在卷可按，被告於警詢時亦自承其因收到通知，害怕被關
    而未報到等語在卷，嗣經警於99年11月24日晚間 6時30分許
    ，在臺北縣蘆洲市○○○路處逕行逮捕被告，被告並於同年
    月25日入監接受執行已如上述，顯見被告為警逮捕時，見己
    將入監執行，並接受在監尿液強制檢驗，乃迫於現實情勢，
    自行向警員供出其有施用海洛因及甲基安非他命之行為，是
    被告於警詢時，縱係在警員基於單純主觀之懷疑下，查問其
    是否施用毒品，而於偵查犯罪之檢警機關尚不知本案施用毒
    品犯罪事實前，主動供認其有施用海洛因及安非他命之情事
    ，而可認其符合自首之要件，惟其係迫於即將入監執行及接
    受尿液強制檢驗之現實情勢，始不得已供承犯行，尚難認有
    何真誠悔悟之意，本院認仍不宜依自首之規定予以減刑，末
    此指明。
據上論斷，應依刑事訴訟法第 273條之1第1項、第299條第1項前
段，毒品危害防制條例第10條第1項、第2項，刑法第11條前段、
第55條，判決如主文。
本案經檢察官陳世錚到庭執行職務
中    華    民    國   100    年    5     月    12    日
                  刑事第十七庭  法  官  劉正偉
上列正本證明與原本無異。
如不服本判決，應於判決送達後10日內敘明上訴理由，向本院提
出上訴狀 (應附繕本) ，上訴於臺灣高等法院。其未敘述上訴理
由者，應於上訴期間屆滿後20日內向本院補提理由書「切勿逕送
上級法院」。
                                書記官  楊雅芳
中    華    民    國   100    年    5     月    13    日
附錄論罪法條全文：
毒品危害防制條例第10條：
施用第一級毒品者，處6月以上5年以下有期徒刑。
施用第二級毒品者，處3年以下有期徒刑。